【裁判字號】    94,易,985
【裁判日期】    950111
【裁判案由】    毀損等
【裁判全文】
臺灣桃園地方法院刑事判決               94年度易字第985號
公  訴  人  台灣桃園地方法院檢察署檢察官
被      告  甲○○
選任辯護人  廖德澆律師
上列被告因毀損等案件，經檢察官提起公訴（94年度偵字第3525
號），本院判決如下：
    主  文
甲○○放火燒燬他人所有之自用小客車，致生公共危險，處有期
徒刑壹年拾月。未扣案之打火機壹個，沒收之。
    事  實
一、甲○○於民國93年5月26日19時許，駕駛龔文賓所有車牌號
    碼EQ－8175號自用小客車搭載丙○○（該車為龔文賓交付其
    弟丙○○使用）行經桃園縣大溪鎮○○路時，因與丙○○發
    生口角爭執而不悅，竟急踩油門愈加高速行駛。丙○○見狀
    先以口頭加以勸阻未成，遂趕緊趁隙將汽車鑰匙抽出而制止
    之，該車因而滑行至介壽路78號前對向車道上而逆向停止，
    2 人旋即開啟車門下車，而在車門兩側對峙繞行追逐搶取車
    鑰匙，甲○○欲丙○○交出鑰匙未成，情緒愈加激動，竟基
    於毀損之故意，隨手拾起置於駕駛座旁之電纜線接續敲擊車
    前、後擋風玻璃及四面車窗玻璃多次，致使該車之車前、後
    擋風玻璃及四面車窗玻璃完全碎裂，且在盛怒之下，接續於
    同日19時39分許，明知該車逆向停放於車道中央，且當時人
    車往來頻繁，如放火燒車可能延燒、引燃油箱內之汽油爆炸
    而波及行經人車及附近建物，致生公共危險，竟從車上放置
    之面紙盒內隨手抽取數張面紙，隨即手持其所有之打火機點
    燃面紙，並自駕駛座車門外彎身入內將燃燒之面紙火炬丟置
    於右前座位上，放火燒燬龔文賓所有之上開自用小客車，並
    致生公共危險。甲○○放火後旋即離去現場，丙○○則留在
    現場試圖撲滅火勢未果，幸經路人報警，消防隊緊急前往灌
    救始撲滅火勢。
二、案經丙○○訴由桃園縣政府警察局大溪分局報請台灣桃園地
    方法院檢察署偵查起訴。
    理  由
一、訊據被告甲○○，固坦承於前揭時、地，以電纜線擊破車牌
    號碼EQ-8175號自用小客車之前、後擋風玻璃及四面車窗之
    事實，惟矢口否認有縱火之公共危險犯行，並辯稱：並沒有
    放火，伊的手因為敲玻璃割傷都是血，伊不可能放火，伊離
    去現場只是為了就醫，離去前車子還好好的，伊不知道為什
    麼會起火云云：辯護人辯護意旨則以：汽車起火有可能是被
    告點燃香菸不小心燒到面紙才燒起來，本件有可能是抽煙引
    起的失火，且被告既有勇氣自承砸毀車窗玻璃，應無必要矢
    口否認放火犯行，又果真係被告縱火，告訴人何以不報警將
    被告當場逮捕云云。經查：
  (一)上開毀損車窗玻璃之犯罪事實，業據被告於檢察官訊問及本
    院審理時迭次供承不諱，核與證人丙○○於檢察官訊問及本
    院審理時具結證述、證人即在場目擊證人乙○○於本院審理
    時經交互詰問具結證述相符，並有上開自用小客車照片14幀
    附卷可稽（見偵查卷第19至22頁），堪認被告前開具任意性
    之自白核與事實相符，被告此部分犯罪事實堪以認定。
  (二)而上開放火燒燬前開自用小客車之犯行，業據證人丙○○於
    偵查中具結證述：當時我堅持不給鑰匙，被告就抽車上面紙
    盒幾張點火，因為被告手上有電纜線，我不敢靠近，車子就
    愈燒愈大，被告因為搶鑰匙不成，先砸車然後才放火燒車（
    見偵查卷第40、56頁）等語；於本院審理時經交互詰問具結
    證稱：車窗先被砸，然後被告用面紙點火丟到右前座位，因
    為我鑰匙不給他，面紙是車上的，打火機是被告的，我有親
    眼看到被告點火然後將面紙丟到車內，我本來想去滅火，但
    我怕他過來攻擊，我有看到被告點火的行為，被告在車外點
    火，就是靠近駕駛座那邊點火，我當時站在右前座門外，我
    有拿一個本子去撲滅火源，但火反而散開，被告當時並沒有
    在抽菸，被告是站在車外，彎著身體進入車內，把點燃的面
    紙丟在右前座，當時是下班時間，往來的車輛很頻繁，我們
    的車子停在對向車道上，被告打火機拿在手上，在胸前的位
    置點燃面紙，是一張張丟過來等語（見本院卷第48至62頁）
    明確，核與在場目擊證人乙○○於本院審理時經交互詰問具
    結證稱：當時我在介壽路78號前做生意賣麵，離本件自小客
    車大概2 、3 個車道的距離（經丈量約912 公分），我有向
    警察表示我看到2 個人追來追去很久，然後其中1 個人砸車
    ，他們有先繞車子很久，後來車子燒起來時我看到2 個人，
    當時車子很多，我沒有辦法過來救火，砸車的那個人拿的是
    條狀的東西，車子起火的時候車旁有2 個人，這2 個人分別
    站在汽車前座即駕駛座、右前座的兩邊，駕駛座和右前座的
    門都是開啟的，起火後2 個人都散開，我看到車子的右邊著
    火，車子剛燒起來的時候，有看到火光，但煙比較大，煙是
    從右前車門冒出來的，剛開始有一點煙冒出來的時候可以看
    到有2 個人，但是濃煙的時候就沒有辦法看到人，那2 個人
    剛開始在追逐的時候，其中一個拿條狀東西的人在追另1 個
    ，後來才砸車，起火是砸車後的事情，起火當時介壽路車流
    量很大等語（見本院卷第63至70頁）大致相符，並有上開自
    用小客車燒燬情形照片14幀附卷可稽（見偵查卷第19至22頁
    ）。而本次火災原因以人為因素引火之可能性較大，亦有桃
    園縣消防局93年6 月24日桃消調字第0930600280號函暨所附
    有桃園縣消防局93年6 月11日第I04E26T1號火災原因調查報
    告書可徵（見偵查卷第9 至22頁）。
二、被告雖辯稱其並未以打火機點燃面紙放火燒車云云，然查：
  (一)被告如何以打火機點燃面紙丟置於車右前座而放火燒車一節
    ，已據證人丙○○於檢察官訊問時具結證述、本院審理時經
    交互詰問具結證述歷歷，已如前述（見偵查卷40、56 頁、
    本院卷第48至62頁），而經核證人丙○○就被告放火之動作
    、所站立之位置、點燃面紙後丟置之位置、當時車門開啟之
    狀況等細節之處，於檢察官訊問時乃至於本院審理受交互詰
    問時，前後所述均係一致，且又與在場目擊證人乙○○於本
    院經交互詰問具結證述：先是1個人拿條狀硬物追著另1個人
    繞車子跑很久，然後就開始砸車，後來2個人站在車子前座
    兩側門外，前座車門都是打開的，車子開始燒起來，煙是從
    右前車門冒出來的，煙冒出來當時確定有2個人在場等語相
    符（見本院卷第63至70頁），衡諸證人乙○○與被告素無怨
    隙，又於本院審理時具結在卷，當無甘冒偽證刑責虛詞構陷
    被告之理，其證詞應屬可信，可見於車子起火燃燒且有煙自
    車門冒出時，被告確係在場，其所辯離去前車子還好好的，
    並不知道為什麼會起火云云，並不可採。
  (二)而案發之前被告與證人丙○○發生口角爭執，丙○○遂將汽
    車鑰匙抽出，而致車子停放在馬路中間，被告下車索討鑰匙
    不成遂砸車洩憤，乃將車窗玻璃全部敲碎之事實，除據證人
    丙○○、乙○○證述明確如前述，復為被告所坦認無訛，足
    認被告於燒車之前，與證人丙○○已有嚴重口角爭執，被告
    因向丙○○索討鑰匙不成憤而破壞車窗玻璃之舉，亦徵其當
    時情緒已處失控狀態。而本件起火點係在較鄰近丙○○當時
    站立位置之右前座上，與被告盛怒之下欲攻擊丙○○之情狀
    恰又相符。
  (三)而本件遭燒燬之自用小客車係丙○○之兄龔文賓所有，交付
    予丙○○使用一情，已據證人丙○○證述在卷，且有龔文賓
    出具之委託書（被告於言詞辯論終結前並未就此證據能力提
    出異議，依刑事訴訟法第159條之5第2項之規定，視為同意
    有證據能力）、車籍作業系統查詢認可資料報表各1紙在卷
    為憑（見偵查卷第24、29頁），是該車為丙○○受兄之託所
    管領，其應無可能將之燒燬，否則何必阻止被告繼續駕車，
    又何必將汽車鑰匙收起而不肯讓被告繼續使用，均足見丙○○保護該車免於受破壞之情甚明。而丙○○更係守候於現場
    試圖救火之人，若真係丙○○將車稍燬，則被告在場見此情
    形，實不可能於偵、審中隻字未提。
  (四)就放火燒燬自小客車之方式，係以被告所有之打火機點燃車
    上面紙盒內抽取之面紙，而丟置在車內一節，已據證人丙○○證述如前，除有卷附火災原因調查報告書所載：經勘查起
    火處，僅發現被火燒燬之座椅及「紙張燃燒殘餘物」一情可
    資為憑之外（見偵查卷第15頁），亦有被告自承的確隨身攜
    帶打火機一節可佐，而被告於本院審理時尚坦認：（辯護人
    問：你是否記得車上有無面紙？面紙在何處？）車上有面紙
    ，很多處都放有面紙，因為當時我還在龜山那裡加油5百元
    等語（見本院卷第72頁），亦可認證人丙○○所指被告自車
    內隨處抽取面紙後點燃放火燒車，並非子虛。
  (五)被告雖又辯稱：伊毀損的犯行都認罪了，不可能有放火燒車
    還要否認，且當時伊的手因為敲玻璃有受傷，伊不可能放火
    燒車云云。然放火乃屬侵害社會法益、危及公眾安全之重罪
    ，與毀損玻璃僅涉私人財產權、個人法益之輕罪自不能相提
    並論。況依辯護人提出被告之診斷證明書所載，被告當時僅
    受有左側手腕撕裂之傷害（見本院卷第23頁），其右手部分
    則未受有傷害，則其傷勢亦不致於無法抽取面紙並點火引燃
    之程度，被告此部分所辯亦不足採。
  (六)而辯護人雖辯以：可能係被告抽菸不甚引起失火云云，然證
    人丙○○於本院訊問時已明確證述當時被告並無抽菸，已如
    前述（見本案卷第58頁），且自2人開始口角衝突至車子起
    火，僅歷時20分鐘，於此短暫期間內以菸蒂引起如此烈火，
    乃迅及證人丙○○無法撲滅之程度，此於吾人生活經驗上實
    無可能，且如係被告抽菸之菸蒂不慎引起失火而非故意所為
    ，何以被告不將之撲滅，反而在火煙竄起之時棄離現場，顯
    見上開所辯亦係其臨訟編纂卸責之詞，自難採信。至其以若
    係被告縱火，告訴人何以不報警將被告當場逮捕云云之辯解
    ，然查當時該車已起火燃燒，其情甚急，一般人於此情況下
    當以救火為第一要務，況係自己車輛遭人縱火之情形，告訴
    人當係於現場忙於救火，其豈有餘暇追捕被告之理，是辯護
    人此部分所辯，亦不足為有利於被告之認定。
三、按刑法第175條第1項所定放火燒毀同法第173條、第174條以
    外之他人所有之物，致生公共危險罪，其所謂「公共危險」
    ，只需有發生實害之蓋然性為已足，並不以已發生實質損害
    為必要。本件EQ－8175號自用小客車因被告縱火而燒燬之事
    實，已如前述，並有桃園縣消防局火災原因調查報告書1件
    及現場照片14幀附卷可稽；而本案被告放火所在，係道路中
    央（參見偵卷第12、18頁現場圖），為公眾往來之道路，且
    值下班時間，人車流量相當之鉅，並非空無一物，附近且有
    建物，被告在該處焚燬車輛，若稍有不慎或未能及時撲救、
    控制，實有危及附近人、車、建物之危險，此參諸本件火災
    原因調查報告書所載：前往火場途中件有火舌竄出伴隨大量
    濃煙、臭味等狀況，到達時火舌及濃煙由自小客車車廂內竄
    出，燃燒聲音強，有濃厚黑煙及汽油味並有一聲輕微爆炸聲
    響可稽（見偵查卷第16頁），則倘被告放火後，如未及時撲
    滅火勢，即有延燒、甚至引爆油箱內汽油而爆炸波及周遭不
    特定人之財物、車輛，甚或住宅或建築物之可能，客觀上自
    具有危險性，已致生公共危險。至辯護人雖聲請對被告、告
    訴人進行測謊，然按測謊係以受測者回答問題之心跳脈搏反
    應為研判之標準，而本件事證已明如前，況被告、告訴人丙○○自案發後迄今相同問題已被訊問多次，是本院認已無對
    2 人測謊之必要，併予敘明。本件被告放火燒燬龔文賓所有
    交由丙○○使用之上開自小客車並致生公共危險之犯行，其
    事證明確，應予依法論科。
四、按刑法第175 條所稱「燒燬」係指因火力燃燒，致其物已喪
    失其原有效用而言，本件自用小客車因火力燃燒，已喪失其
    行駛效能，應認已發生「燒燬」既遂之結果。核被告甲○○
    所為，係犯刑法第175 條第1 項之放火燒燬他人所有自用小
    客車，致生公共危險罪。被告先以電纜線敲碎車窗玻璃數次
    ，再接續放火燒燬該車，係出於1 個毀損犯意而接續所為之
    自然意義上1 行為，為接續犯。檢察官認被告此部分之事實
    犯有刑法第354 條之罪名，然按放火燒燬他人之物，本質上
    即具有毀損他人物之行為，故不另論刑法第354 條之毀損他
    人物罪，檢察官認被告所涉公共危險與毀損有方法、結果之
    牽連關係，請求依刑法第55條規定從一重論處，應有未合。
    爰審酌被告僅因細故口角，即砸毀車窗玻璃，且無視於公眾
    及他人生命、身體、財產之安全，縱火燒車，縱火地點在道
    路中央，危害至鉅，犯後復未與被害人成立和解，且並無悔
    意，其犯罪之情節非輕等一切情狀，量處如主文所示之刑，
    以資懲儆。未扣案之打火機1 個，為被告所有供本件放火犯
    罪所用之物，業據證人丙○○證述明確，已如前述，既無證
    據證明已經滅失，應依第38條第1 項第2 款規定沒收。至另
    未扣案之電纜線1 條，係放置於自用小客車上屬於車主所有
    之物，非被告所有，且因該自用小客車已遭燒燬，無證據證
    明該電纜線尚存在，爰不予宣告沒收，附此敘明。
據上論斷，應依刑事訴訟法第299條第1項前段，刑法第175條第1
項、第38條第1項第2款，判決如主文。
本案經檢察官嵇珮晶到庭執行職務
中    華    民    國    95    年    1    月    11  日
                刑事第九庭  審判長法  官  林明洲
                                  法  官  何燕蓉
                                  法  官  蘇琬能
以上正本證明與原本無異。
                                  書記官  江世亨
中    華    民    國    95    年    1    月    11  日
論罪科刑法條
中華民國刑法第175條
(放火燒燬住宅等以外之物罪)
放火燒燬前二條以外之他人所有物，致生公共危險者，處一年以
上七年以下有期徒刑。
放火燒燬前二條以外之自己所有物，致生公共危險者，處三年以
下有期徒刑。
失火燒燬前二條以外之物，致生公共危險者，處拘役或三百元以
下罰金。


司法院資訊處製作；財團法人民間司法改革基金會備份。
